【裁判字號】    98,訴,744
【裁判日期】    980519
【裁判案由】    毒品危害防制條例
【裁判全文】
臺灣板橋地方法院刑事判決               98年度訴字第744號
公  訴  人  臺灣板橋地方法院檢察署檢察官
被      告  甲○○
                    國民
                    2樓
上列被告因違反毒品危害防制條例案件，經檢察官提起公訴（98
年度毒偵字第64號），被告於準備程序中就被訴事實為有罪之陳
述，經本院合議庭裁定由受命法官獨任進行簡式審判程序，並判
決如下：
    主      文
甲○○施用第一級毒品，累犯，處有期徒刑拾壹月，扣案之海洛
因殘渣袋內殘留之第一級毒品海洛因（量微無法秤重），沒收銷
燬之，扣案之包裝上開第一級毒品海洛因之包裝袋壹個及注射針
筒壹支均沒收之。
    事      實
一、甲○○前於民國89年間，因施用毒品案件，經依本院89年度
    毒聲字第5751號裁定送觀察、勒戒後，因有繼續施用毒品之
    傾向，再依本院89年度毒聲字第6062號裁定令入戒治處所施
    以強制戒治。嗣經本院以90年度毒聲字第1193號裁定停止戒
    治，所餘戒治期間並付保護管束。惟其於保護管束期間，因
    違反保護管束應遵守事項情節重大，復經本院以90年度毒聲
    字第3288號裁定撤銷停止戒治，並令入戒治處所施以強制戒
    治後，於91年4 月1 日執行完畢釋放出所。又於91年間，因
    施用毒品案件，經依本院91年度毒聲字第3261號裁定令入戒
    治處所施以強制戒治，嗣於92年11月21日戒治期滿執行完畢
    。所涉施用毒品犯行，並經本院以91年度訴字第2244號判處
    有期徒刑7 月確定；復因竊盜案件，經本院以91年度板簡字
    第1989號判處有期徒刑4 月確定；因施用毒品案件，經本院
    以92年度簡字第1099號判處有期徒刑3 月確定。上開3 案嗣
    經裁定定其應執行刑為有期徒刑1 年1 月確定，入監服刑後
    ，於93年11月9 日假釋出監，並於同年月21日假釋期滿未經
    撤銷視為執行完畢。再於95年間，因施用毒品案件，經本院
    以95年度訴字第3659號判處有期徒刑8 月，又經臺灣高等法
    院以96年度上訴字第1436號駁回上訴確定；復因施用毒品案
    件，經本院以96年度訴字第513 號判處有期徒刑10月確定；
    再於96年間，因施用毒品案件，經本院以96年度訴字第2276
    號判處有期徒刑8 月確定；因施用毒品案件，經本院以96年
    度訴字第2630號判處有期徒刑10月確定。上開各案嗣經減刑
    並定其應執行刑為有期徒刑1 年5 月確定，入監服刑後，於
    97 年9月16日縮短刑期執畢出監。詎猶不知悔改，復基於施
    用第一級毒品之犯意，於97年12月14日下午5 時許，在址設
    臺北縣三峽鎮○○路399 號之財團法人恩主公醫院（下稱恩
    主公醫院）地下1 樓男廁內，以針筒注射之方式，施用第一
    級毒品海洛因。嗣因昏迷，經民眾發覺後報警處理，扣得甲
    ○○所有供其施用第一級毒品海洛因後所餘之海洛因殘渣袋
    1 個（內含海洛因量微無法秤重），及其施用海洛因所用之
    注射針筒1 支。經採尿送驗結果，呈鴉片類（可待因、嗎啡
    ）陽性反應，始悉上情。
二、案經臺北縣政府警察局三峽分局報請臺灣板橋地方法院檢察
    署檢察官偵查起訴。
    理      由
一、本案被告甲○○所犯係死刑、無期徒刑、最輕本刑為3 年以
    上有期徒刑以外之罪，其於準備程序中就前揭被訴事實為有
    罪之陳述，經受命法官告知簡式審判程序之旨，並聽取其與
    公訴人之意見後，本院認無不得或不宜改依簡式審判程序進
    行之情事，依刑事訴訟法第273 條之1 第1 項、第284 條之
    1 規定，裁定本案由受命法官獨任進行簡式審判程序，合先
    敘明。
二、按施用第一級毒品為犯罪行為，毒品危害防制條例第10條定
    有處罰明文。故施用第一級毒品者，依前揭規定本應科以刑
    罰。惟基於刑事政策，對合於一定條件之施用者，則依同條
    例第20條、第23條之規定，施以觀察、勒戒及強制戒治之保
    安處分。又毒品危害防制條例於92年7 月9 日修正公布，自
    93年1 月9 日施行，其中第20條、第23條將施用毒品之刑事
    處遇程序，區分為「初犯」及「五年內再犯」、「五年後再
    犯」。依其立法理由之說明：「初犯」，經觀察、勒戒或強
    制戒治後，應為不起訴處分或不付審理之裁定；經觀察、勒
    戒或強制戒治執行完畢釋放後，「五年內再犯」者，因其再
    犯率甚高，原實施之觀察、勒戒及強制戒治既已無法收其實
    效，爰依法追訴或裁定交付審理。至於經觀察、勒戒或強制
    戒治執行完畢釋放後，「五年後再犯」者，前所實施之觀察
    、勒戒或強制戒治已足以遮斷其施用毒品之毒癮，為期自新
    及協助其斷除毒癮，仍適用「初犯」規定，先經觀察、勒戒
    或強制戒治之程序。從而依修正後之規定，僅限於「初犯」
    及「五年後再犯」二種情形，始應先經觀察、勒戒或強制戒
    治程序。倘被告於5 年內已再犯，經依法追訴處罰，縱其第
    3 次（或第3 次以上）再度施用毒品之時間，在初犯經觀察
    、勒戒或強制戒治執行完畢釋放5 年以後，已不合於「五年
    後再犯」之規定，且因已於「五年內再犯」，顯見其再犯率
    甚高，原實施觀察、勒戒或強制戒治，已無法收其實效，即
    應依該條例第10條處罰。至於第3 次（或第3 次以上）施用
    毒品之時間，是否宜有期間限制？以多久為適宜？則分屬刑
    事政策、專門醫學之範圍，非審判機關所能決定，有待循立
    法途徑解決（最高法院97年度第5 次刑事庭會議決議參照）
    。查被告前於89年間，因施用毒品案件，經依本院89年度毒
    聲字第5751號裁定送觀察、勒戒後，因有繼續施用毒品之傾
    向，再依本院89年度毒聲字第6062號裁定令入戒治處所施以
    強制戒治。嗣經本院以90年度毒聲字第1193號裁定停止戒治
    ，所餘戒治期間並付保護管束。惟其於保護管束期間，因違
    反保護管束應遵守事項情節重大，復經本院以90年度毒聲字
    第3288號裁定撤銷停止戒治，並令入戒治處所施以強制戒治
    後，於91年4 月1 日執行完畢釋放出所。又於91年間，因施
    用毒品案件，經依本院91年度毒聲字第3261號裁定令入戒治
    處所施以強制戒治，嗣於92年11月21日戒治期滿執行完畢。
    再於95年間，因施用毒品案件，經本院以95年度訴字第3659
    號判處有期徒刑8 月，又經臺灣高等法院以96年度上訴字第
    1436號駁回上訴確定；復因施用毒品案件，經本院以96年度
    訴字第513 號判處有期徒刑10月確定；再於96年間，因施用
    毒品案件，分別經本院以96年度訴字第2276號、96年度訴字
    第2630號判處有期徒刑8 月、10月確定。上開各案嗣經減刑
    並定其應執行刑為有期徒刑1 年5 月確定，入監服刑後，於
    97 年9月16日縮短刑期執畢出監等情，有臺灣高等法院被告
    前案紀錄表1 份附卷可考。是被告本案施用毒品犯行，距上
    開觀察、勒戒、強制戒治執行完畢釋放雖已逾5 年，惟被告
    在上開觀察、勒戒、強制戒治執行完畢釋放後5 年內，既已
    再犯施用毒品之罪，並經追訴處罰，揆諸前揭說明，其本次
    犯行即與毒品危害防制條例第20條第3 項所稱之「5 年後再
    犯」有別，公訴人依法追訴，於法並無不合，本院自應依法
    論科。
三、上揭犯罪事實，業據被告於本院審理時供認不諱，核與證人
    即恩主公醫院保全人員楊智仁於警詢時證述之情節相符。又
    其為警採集之尿液，經送請臺灣檢驗科技股份有限公司以EI
    A 酵素免疫分析法初步檢驗，再以GC/MS 氣相層析/ 質譜儀
    法確認檢驗結果，呈鴉片類（可待因、嗎啡）陽性反應，有
    該公司98年1 月7 日濫用藥物檢驗報告、臺北縣政府警察局
    三峽分局查獲毒品危害防制條例案姓名對照表各1 份在卷可
    資佐證。此外，復有被告所有供其本案施用第一級毒品後所
    餘之海洛因殘渣袋1 個及注射針筒1 支扣案可資佐證。又扣
    案海洛因殘渣袋內之殘渣，被告自承係其本案施用海洛因後
    所餘，核與驗尿結果相符，是上開殘渣係第一級毒品海洛因
    應可認定。綜上，足徵被告任意性之自白與事實相符，應堪
    採信。本案事證已臻明確，被告犯行堪以認定，應依法論科
    。
四、按海洛因屬毒品危害防制條例第2 條第2 項第1 款所定之第
    一級毒品，不得非法持有、施用。是核被告所為，係犯毒品
    危害防制條例第10條第1 項之施用第一級毒品罪。被告持有
    第一級毒品海洛因進而施用，其持有海洛因之低度行為，應
    為施用之高度行為所吸收，不另論罪。又被告前於於91年間
    ，因施用毒品案件，經本院以91年度訴字第2244號判處有期
    徒刑7 月確定；復因竊盜案件，經本院以91年度板簡字第19
    89號判處有期徒刑4 月確定；因施用毒品案件，經本院以92
    年度簡字第1099號判處有期徒刑3 月確定。上開3 案嗣經定
    其應執行刑為有期徒刑1 年1 月確定，入監服刑後，於93年
    11月9 日假釋出監，並於同年月21日假釋期滿未經撤銷視為
    執行完畢。再於95年間，因施用毒品案件，經本院以95年度
    訴字第3659號判處有期徒刑8 月，又經臺灣高等法院以96年
    度上訴字第1436號駁回上訴確定；復因施用毒品案件，經本
    院以96年度訴字第513 號判處有期徒刑10月確定；再於96年
    間，因施用毒品案件，經本院以96年度訴字第2276號判處有
    期徒刑8 月確定，另經本院以96年度訴字第2630號判處有期
    徒刑10月確定。上開各案嗣經減刑並定其應執行刑為有期徒
    刑1 年5 月確定，入監服刑後，於97年9 月16日縮短刑期執
    畢出監等情，有臺灣高等法院被告前案紀錄表1 份在卷可參
    。其於有期徒刑執行完畢後5 年內，再故意犯本案有期徒刑
    以上之罪，為累犯，應依刑法第47條第1 項規定加重其刑。
    爰審酌被告施用毒品足以戕害身心健康，其經觀察、勒戒及
    強制戒治後，仍再度施用毒品，顯見其戒毒之意志不堅，自
    制力不佳，應有入監矯治之必要。惟念其施用毒品，戕害己
    身，本質上屬於病患性行為，且犯後坦承犯行，態度良好等
    一切情狀，量處如主文所示之刑，以示懲儆。扣案之海洛因
    殘渣袋內殘留之微量海洛因（量微無法秤重），不問屬於犯
    人與否，應依毒品危害防制條例第18條第1 項前段規定，沒
    收銷燬之。又扣案之第一級毒品海洛因包裝袋1 個及注射針
    筒1 支，均為被告所有，用以裝載上開毒品及持以施用第一
    級毒品海洛因之物，此據被告供明在卷，應均依刑法第38條
    第1 項第2 款規定併予宣告沒收之。
據上論斷，應依刑事訴訟法第273 條之1 第1 項、第299 條第1
項前段，毒品危害防制條例第10條第1 項、第18條第1 項前段，
刑法第11條、第47條第1 項、第38條第1 項第2 款，判決如主文
。
本案經檢察官靳開聖到庭執行職務。
中    華    民    國    98    年    5     月    19    日
                  刑事第四庭    法  官  謝梨敏
以上正本證明與原本無異
如不服本判決應於送達後10日內向本院提出上訴狀
                                書記官  翁子婷
中    華    民    國    98    年    5     月    19    日
附錄本判決論罪之法條：
毒品危害防制條例第10條
施用第1 級毒品者，處6 月以上5 年以下有期徒刑。
施用第2 級毒品者，處3 年以下有期徒刑。


司法院資訊處製作；財團法人民間司法改革基金會備份。
